臺灣桃園地方法院民事判決
110年度訴字第2411號
原      告  吳育賢  

被      告  韓玉潔即家葳工程企業社


            鄭煌明  
共      同
訴訟代理人  袁健峰律師
上列當事人間請求返還消費借貸款事件，於民國111年3月30日辯
論終結，本院判決如下：
    主  文
原告之訴及假執行之聲請均駁回。
訴訟費用由原告負擔。
    事實及理由
壹、程序方面
    原告原起訴請求被告韓玉潔即家葳工程企業社、鄭煌明依序
    給付原告新臺幣（下同）20萬元、864,000元本息，嗣於本
    院審理中擴張對於韓玉潔之請求金額為50萬元本息，減縮對
    於鄭煌明之請求金額為564,000元本息（本院卷81頁），經
    被告當庭陳明就程序無意見，依民事訴訟法第255條第1項第
    1款、第3款之規定，應予准許。
貳、實體方面
一、原告主張：被告分別向原告借款（詳情如附表所示），經原
    告催告返還，迄未歸還，爰依消費借貸之法律關係請求被告
    返還等語。聲明：㈠韓玉潔應給付原告50萬元整，及其中20
    萬元自起訴狀繕本送達之翌日起，其餘30萬元自民國111年3
    月10日起，均至清償日止，按年息百分之五計算之利息。㈡
    鄭煌明應返還原告564,000元整，及自起訴狀繕本送達之翌
    日起至清償日止，按年息百分之五計算之利息。㈢願供擔保
    ，請准宣告假執行。
二、被告則以：原告為訴外人瑭城營造有限公司（下稱瑭城公司
    ）經理，附表編號一、四款項均非原告貸予鄭煌明，係瑭城
    公司返還或給付家葳工程企業社。編號二、三款項係家葳工
    程企業社透過原告向瑭城公司借支，已由瑭城公司自應給付
    之工程款中扣除獲償等語。答辯聲明：㈠原告之訴及假執行
    之聲請均駁回。㈡如受不利判決，願供擔保請准宣告免為假
    執行。
三、本院之判斷：
　㈠按稱消費借貸者，於當事人間必本於借貸之意思合致，而有
    移轉金錢或其他代替物之所有權於他方之行為，始得當之。
    是以消費借貸，因交付金錢之原因多端，除有金錢之交付外
    ，尚須本於借貸之意思而為交付，方克成立。倘當事人主張
    與他方有消費借貸關係存在者，自應就該借貸意思互相表示
    合致及借款業已交付之事實，均負舉證之責任，其僅證明有
    金錢之交付，未能證明借貸意思表示合致者，仍不能認為有
    該借貸關係存在（最高法院98年度台上字第1045號判決要旨
    參照）。次按當事人主張之事實，經他造於準備書狀內或言
    詞辯論時或在受命法官、受託法官前自認者，無庸舉證。自
    認之撤銷，除別有規定外，以當事人能證明與事實不符或經
    他造同意者，始得為之。民事訴訟法第279條第1項、第3項
    定有明文。
　㈡原告主張與被告間分別有如附表所示四筆消費借貸關係，為
    被告所否認。原告首應就其與被告間具有借貸契約意思合致
    ，負舉證責任。分別論述如下：
　1.編號一：原告當庭陳明就編號一款項無法舉證其與鄭煌明間
    之消費借貸契約合意(本院卷42頁），其主張與鄭煌明間具
    有此消費借貸契約即屬無據。
　2.編號二、三：被告於111年2月16日答辯狀自認此二筆款項為
    家葳工程企業社向原告借支（本院卷47頁），惟於111年3月
    18日答辯二狀撤銷自認，抗辯此二筆款項為家葳工程企業社
    向瑭城公司借支（本院卷95頁），並以此二筆款項業據瑭城
    公司以「借支款」為由，自應給付家葳工程企業社工程款中
    扣除，家葳工程企業社業已清償該二筆債務為其依據。查，
    瑭城公司自應給付家葳工程企業社款項1,830,798元扣除500
    ,000元等情，業據被告提出家葳工程企業社109年4月20日開
    立之金額1,830,798元發票、經原告配偶李佳芬簽認之瑭城
    公司應給付家葳工程企業社款項計算文書，記載「1,830,79
    8－500,000(前借支）＝1,330,798」等字句，及109年5月11日
    瑭城公司匯款1,320,768元予家葳工程企業社帳戶明細為憑
    （本院卷67至71頁、101頁），原告並稱李佳芬非瑭城公司
    員工，係依原告交代核對後簽名（本院卷83頁），堪認原告
    明知瑭城公司貸予家葳工程企業社50萬元，並以上開工程款
    扣除獲償之事實；原告雖主張李佳芬於上開文件簽認「5000
    00(前借支）」部分為「個人疏失」（本院卷85頁），惟並
    未證明疏失何在，且依原告之意，係指李佳芬誤將原告之借
    款認作瑭城公司借款，益徵此50萬元確為編號二、三款項，
    而非瑭城公司與家葳工程企業社間另有其他款項借貸關係。
    被告既已證明編號二、三款項為瑭城公司貸予家葳工程企業
    社，前揭111年2月16日答辯狀所為自認與事實不符，其撤銷
    自認自無不合。而原告就編號三款項所舉LINE對話僅可證明
    鄭明煌代表家葳工程企業社出面向原告表示有借款需求（本
    院卷11頁），然不能證明實際貸出款項之人即為原告，原告
    復未證明其與韓玉潔間就編號二款項如何成立消費借貸契約
    合意。依上說明，原告不能證明其與韓玉潔間有編號二、三
    之消費借貸契約關係，原告請求韓玉潔清償借款，尚乏依據
    。
　3.編號四借款：原告所提與鄭煌明間LINE對話（本院卷89頁）
    並未記載鄭煌明向原告借款40萬元之內容，原告據此主張其
    與鄭煌明間具有編號四借款之消費借貸契約，仍無可採。
四、綜上所述，原告不能證明其與被告間有附表所示之消費借貸
    契約，其依消費借貸契約關係請求被告返還如附表所示款項
    本息，均無理由，應予駁回。其假執行之聲請亦失所附麗，
    併予駁回。
五、本件為判決基礎之事證已臻明確，本院經逐一審酌兩造所提
    其餘攻擊、防禦方法與所舉證據，認均不影響前開判決之結
    果，爰不再一一論述，併此敘明。 
六、訴訟費用裁判之依據：第78條。
中　　華　　民　　國　　111 　年　　4 　　月　　20　　日
                  民事第二庭    法　官　袁雪華
正本係照原本作成。
如對本判決上訴，須於判決送達後二十日內向本院提出上訴狀。
如委任律師提起上訴者，應一併繳納上訴審裁判費。　　　　　
中　　華　　民　　國　　111 　年　　4 　　月　　20　　日
                                書記官  戴育萍
附表：原告主張之借款明細　　　　　　　　　
編號 借款人 借款金額 (元） 借款交付日期及方式 消費借貸契約合意 1 鄭煌明 164,000 109.1.10 原告配偶李佳芬匯款至家葳工程行韓玉潔帳戶 109.1.9 口頭合意 2 韓玉潔即家葳工程企業社 200,000 109.3.3 方式同上 109.3.2 口頭合意 3 韓玉潔即家葳工程企業社 300,000 109.4.2 方式同上 本院卷11頁 Line訊息 4 鄭煌明 400,000 109.6.10 方式同上 本院卷89頁 Line訊息